【裁判字號】    99,訴,11
【裁判日期】    990324
【裁判案由】    違反稅捐稽徵法等
【裁判全文】
臺灣臺北地方法院刑事判決                99年度訴字第11號
公  訴  人  臺灣臺北地方法院檢察署檢察官
被      告  甲○○
上列被告因違反稅捐稽徵法等案件，經檢察官提起公訴 （98年度
偵字第12397號），本院判決如下：
    主  文
甲○○行使從事業務之人，明知為不實之事項，而登載於其業務
上作成之文書，足以生損害於公眾及他人，處有期徒刑肆月，如
易科罰金，以銀元參佰元即新臺幣玖佰元折算壹日；減為有期徒
刑貳月，如易科罰金，以銀元參佰元即新臺幣玖佰元折算壹日。
又公司負責人，納稅義務人以不正當方法逃漏稅捐，處有期徒刑
肆月，如易科罰金，以銀元參佰元即新臺幣玖佰元折算壹日；減
為有期徒刑貳月，如易科罰金，以銀元參佰元即新臺幣玖佰元折
算壹日。應執行有期徒刑參月，如易科罰金，以銀元參佰元即新
臺幣玖佰元折算壹日。
    事  實
一、甲○○係址設臺北市松山區○○○路○段191巷1弄8號1樓「
    群世有限公司」（下稱群世公司）董事，為公司法第8條所
    稱公司負責人，並以製作員工各類所得扣繳暨免扣繳憑單為
    其附隨業務，為從事業務之人。其明知乙○○於民國91年10
    月1日至12月15日間受僱於群世公司所領薪資為新臺幣（下
    同）6萬8,900元，竟基於行使業務上登載不實文書及使群世
    公司逃漏稅捐犯意，於92年間某日，利用不知情會計童美玲
    ，製作不實91年度各類所得扣繳暨免扣繳憑單，虛載乙○○
    於91年度向群世公司領得薪資19萬元，並據以作成群世公司
    91年度營利事業所得稅結算申報書，於92年間某日持向財政
    部臺北市國稅局申報營利事業所得稅而行使，以此不正當方
    法逃漏該公司91年度應納之營利事業所得稅2萬8,575元，足
    以生損害於稅捐機關核課徵納稅捐正確性及乙○○。
二、案經乙○○訴由臺灣臺北地方法院檢察署檢察官偵查起訴。
    理  由
壹、證據能力：
    憑以認定本案犯罪事實之非供述證據，查無違反法定程序取
    得之情，依刑事訴訟法第158條之4規定反面解釋，應具證據
    能力。
貳、實體部分：
一、訊據被告坦認：伊係群世公司負責人，由伊決定每個員工薪
    資金額給會計報營所稅等語，惟矢口否認有上揭犯行，辯稱
    ：乙○○在公司任職近1年，確領取19萬元薪資云云。
(一)查被告虛報乙○○薪資，使群世公司逃漏前開金額營業稅，有
  下列證據可資證明：(1)證人乙○○證述：伊於91年至同年12月
  15日在群世公司任職，期間僅領取2個半月薪水6萬多元，並未
  領到19萬元等語明確（本院卷第34頁）；(2)卷附91年10月至12
  月薪資袋3紙、群世公司91年度綜合所得稅BAN清單及同年度營
  利事業所得稅結算申報核定書、乙○○91年度綜合所得稅各類
  所得資料清單、財政部臺北市國稅局98年11月10日財北國稅審
  3字第09800951009號函載明：群世公司若浮報乙○○薪資屬實
  ，則逃漏營利事業所得稅28,575元等語（臺灣臺北地方法院檢
  察署98年度他字第601號卷第7-8頁、同署同年度偵字第12937
  號卷第18-20頁），是被告有上揭犯行，至甚明灼。
(二)依卷附群世公司91年度綜合所得稅BAN清單所示，該公司職員
  張正忠、林希哲，2人薪資所得亦各為19萬元，而被告於本院
  審理時自承：張正忠係司機，林希哲作切肉，乙○○負責我們
  的電腦等語（本院卷第36頁正面及背面），乙○○職務內容顯
  異於上揭2人，任職期間亦有長短之別，其薪額竟與該2人相同
  ，顯見被告辯稱乙○○薪資19萬元云云，洵係狡卸之詞，是被
  告空言置辯，既未提出片紙單證以徵其實，即難遽採，故本案
  事證明確，被告犯行，堪予認定，應依法論科。
二、被告行為後，刑法於94年2月2日修正公布，而自95年7月1日
    起施行，修正後刑法第2條規定，為新舊法比較適用之準據
    法，並無涉行為可罰性要件之變更，是於95年7月1日刑法修
    正施行後，如有新舊法比較，應逕依修正後刑法第2條第1項
    規定，為「從舊從輕」之比較。比較時應就罪刑有關之共犯
    、未遂犯、想像競合犯、牽連犯、連續犯、結合犯，以及累
    犯加重、自首減輕暨其他法定加減原因（如身分加減）與加
    減例等一切情形，綜其全部罪刑之結果而為比較（最高法院
    95年度第8次刑事庭會議決議意旨參照）。經查：
(一)刑法第216條、第215條行使業務登載不實文書罪法定刑罰金部
  分，依廢止前罰金罰鍰提高標準條例第1條前段（98年4月29日
  業經總統公布廢止）及修正前刑法第33條第5款、修正後刑法
  施行法第1條之1第1項及第2項前段與修正後刑法第33條第5款
  規定，修正前、後之罰金刑最高額並無不同。修正後刑法第33
  條第5款規定，最低額為新臺幣1千元。惟依被告行為時修正前
  刑法第33條第5款規定，最低額僅新臺幣3元，比較新舊法結果
  ，適用修正後刑法相關規定，對被告並未較有利，故應適用修
  正前刑法相關規定。
(二)刑法第51條第5款關於宣告多數有期徒刑定應執行刑，修正前
  係規定不得逾20年，修正後則規定不得逾30年，是適用修正後
  之規定，對被告並無較有利之情。
(三)關於易科罰金折算標準，依被告行為時刑法第41條第1項前段
  、廢止前罰金罰鍰提高標準條例第2條規定，係以銀元1百元（
  即新臺幣3百元）、銀元2百元（即新臺幣6百元）、銀元3百元
  （即新臺幣9百元）折算1日；依修正後刑法第41條第1項前段
  ，則以新臺幣1千元、2千元、3千元折算1日，經比較新舊法，
  新法對被告亦非有利。
(四)綜上揭法律修正前後之整體比較，揆諸前揭最高法院決議及修
  正後刑法第2條第1項「從舊從輕」原則，適用94年2月2日修正
  前刑罰法律，對被告較為有利，自應適用修正前刑法相關規定
  。
三、被告為群世公司董事，依公司法第8條第1項規定，為公司負
    責人，屬稅捐稽徵法第47條第1款規定之公司負責人。又營
    利事業填製扣繳暨免扣繳憑單，係附隨於業務所製作，屬業
    務上所掌文書，且為公司負責人即被告繼續反覆執行之事務
    ，被告自為從事此項業務之人。至員工薪資扣繳暨免扣繳憑
    單，係證明全年度支付員工薪資及代為扣繳綜合所得稅之情
    形，而為徵繳雙方課徵與申報綜合所得稅之依據，但既非為
    造具記帳憑證所根據之憑證，尚難認係屬商業會計法所規定
    之原始憑證，僅屬從事業務之人於業務上製作之文書（最高
    法院92年臺上字第1624號判決參照）。被告虛報乙○○薪資
    所得，製作各類所得扣繳暨免扣繳憑單，據而作成公司營利
    事業所得稅結算申報書（非屬業務上登載之文書，最高法院
    72年度臺上字第5453號判決意旨參照），並向稅捐機關申報
    稅捐，藉以逃漏公司應納之營利事業所得稅，核其所為，係
    犯刑法第216條、第215條行使業務登載不實文書罪、稅捐稽
    徵法第47條第1項第1款（起訴書漏引，業經本院於審理時當
    庭諭知，見本院審理筆錄）、第41條公司負責人為納稅義務
    人以不正當方法逃漏稅捐罪。被告行為後，稅捐稽徵法第47
    條於98年5月27日公布修正，增定第2項：「前項規定之人與
    實際負責業務之人不同時，以實際負責業務之人為準」，查
    被告為登記負責人，亦係實際負責人，業據其供承在卷，對
    本案被告而言，即無法律變更之情，應逕適用修正後稅捐稽
    徵法第47條第1項第1款規定，併予指明。被告明知不實事項
    ，登載於其業務上作成文書進而行使，其登載之低度行為經
    行使高度行為所吸收，不另論罪。被告利用不知情會計製作
    不實扣繳暨免扣繳憑單，為間接正犯。又稅捐稽徵法第47條
    ，係將納稅義務人之公司責任，於其應處徒刑範圍，轉嫁於
    公司負責人，其犯罪主體為公司，受罰之公司負責人乃屬「
    代罰」性質，其本身並非逃漏稅捐之納稅義務人，亦即非犯
    罪主體，此部分行為與公司負責人其他犯罪行為間，自無方
    法或結果之牽連關係（最高法院92年度臺上字第4025號判決
    參照），是被告所犯上揭2罪，應分論併罰，爰審酌被告行
    為時尚無前科，有臺灣高等法院被告前案紀錄表存卷為證，
    惟飾詞狡卸，犯後態度欠佳，又未與告訴人達成和解，足認
    毫無悔意，兼衡被告所逃漏稅捐數額、犯罪動機、目的、手
    段、智識程度、生活狀況等一切情狀，分別量處如主文所示
    之刑，並各諭知易科罰金折算標準。又被告2罪犯罪時間均
    在96年4月24日前，查無中華民國九十六年罪犯減刑條例所
    定不得減刑之情，俱依該條例第2條第1項第3款、第7條規定
    ，各減其宣告刑二分之一，再定應執行刑，併依同條例第9
    條諭知易科罰金折算標準。
據上論斷，應依刑事訴訟法第299條第1項前段，（修正後）稅捐
稽徵法第47條第1項第1款、第41條，刑法第11條前段、第2條第1
項前段、（修正前）第51條第5款、第41條第1項前段，刑法施行
法第1條之1第1項、第2項前段，廢止前罰金罰鍰提高標準條例第
2條，現行法規所定貨幣單位折算新臺幣條例第2條，中華民國九
十六年罪犯減刑條例第2條第1項第3款、第7條、第9條，判決如
主文。
本案經檢察官張成業到庭執行職務。
中    華    民    國    99    年    3     月    24    日
                刑事第14庭審判長法  官  吳冠霆
                                法  官  賴武志
                                法  官  陳琪媛
以上正本證明與原本無異。
如不服本判決應於送達後10日內向本院提出上訴狀。
                                書記官  陳豪達
中    華    民    國    99    年    3     月    24    日
附錄法條全文：
稅捐稽徵法第41條
納稅義務人以詐術或其他不正當方法逃漏稅捐者，處 5 年以下
有期徒刑、拘役或科或併科新臺幣6萬元以下罰金。
稅捐稽徵法第47條
本法關於納稅義務人、扣繳義務人及代徵人應處徒刑之規定，於
下列之人適用之：
一、公司法規定之公司負責人。
二、民法或其他法律規定對外代表法人之董事或理事。
三、商業登記法規定之商業負責人。
四、其他非法人團體之代表人或管理人。
前項規定之人與實際負責業務之人不同時，以實際負責業務之人
為準。
中華民國刑法第216條
行使第210條至第215條之文書者，依偽造、變造文書或登載不實
事項或使登載不實事項之規定處斷。
中華民國刑法第215條
從事業務之人，明知為不實之事項，而登載於其業務上作成之文
書，足以生損害於公眾或他人者，處3年以下有期徒刑、拘役或5
百元以下罰金。

司法院資訊處製作；財團法人民間司法改革基金會備份。
